【裁判字號】    98,消債抗,610
【裁判日期】    990118
【裁判案由】    消債聲明異議
【裁判全文】
臺灣高雄地方法院民事裁定           98年度消債抗字第610號
抗  告  人  萬泰商業銀行股份有限公司
法定代理人  乙○○
相  對  人  甲○○
上列當事人間因消費者債務清理條例聲明異議事件，抗告人對於
中華民國98年9 月23日本院98年度事聲字第50號第一審裁定提起
抗告，本院管轄之第二審合議庭裁定如下：
    主      文
原裁定廢棄。
抗告程序費用新臺幣壹仟元由相對人負擔。
    理      由
一、抗告意旨略以：原審裁定既認相對人每月收入係新台幣（下
    同）15,000元，扣除每月生活費用11,309元後，僅餘3,691
    元，竟據此認可相對人每月還款9,000 元之更生方案已具誠
    意，而未詳查相對人之還款來源，及其是否有虛報債務、隱
    匿財產之情，恐有違消費者債務清理條例第63條第1 項第9
    款之「債務人有隱匿財產之情事」之規定，況相對人每月尚
    須繳納房貸7,078 元，顯已收支無法平衡，亦可能構成同條
    項第8 款「更生方案無履行之可能」之情事，另原審裁定雖
    認相對人名下之房屋以公告現值認列自有公信力，惟房屋現
    值與不動產市價相差甚多，為一般社會大眾所認知，且相對
    人名下之財產倘經由清算程序，必經鑑價而非由公告現值出
    售，若今僅以公告現值認列，顯已違背消費者債務清理條例
    第64條第2 項第3 款規定，原裁定未審酌上情而駁回抗告人
    之異議實有違誤，為此爰依法提起本件抗告，請求廢棄原裁
    定。
二、按消費者債務清理條例之制定，乃為使負債務之消費者得依
    本條例所定程序清理其債務，以調整其與債權人及其他利害
    關係人之權利義務關係，保障債權人之公平受償，謀求消費
    者經濟生活之更生，進而健全社會經濟之發展，而更生方案
    無履行可能者、債務人有虛報債務、隱匿財產，或對於債權
    人中之一人或數人允許額外利益，情節重大者，法院應不認
    可更生方案消費者債務清理條例第1 條及第63條第1 項第8
    款、第9 款分別定有明文。又按債務人有薪資、執行業務所
    得或其他固定收入，法院認更生方案之條件公允者，得不經
    債權人會議可決，逕依債務人之聲請或依職權以裁定認可更
    生方案，消費者債務清理條例第64條第1 項定有明文。是依
    照上開條文之反面解釋，若債務人所提更生方案之條件非屬
    公允或有上開條例第63條第1 項之消極事由，法院自不得准
    許認可更生方案。
三、經查：
  (一)本件相對人前自承經營早餐店為生，平均每月盈餘收入約為
    15,000元，有其提出之勞工保險被保險人投保資料表、財產
    及收入狀況說明書可憑，固堪信屬實；又相對人如每月自願
    勉力壓縮個人生活費用而用以挪為負擔更生方案費用及支付
    房貸，核屬其個人自由，尚難以其收入扣除最低基本生活費
    11,309元後，其可支配餘額為3,691 元，竟可提出9,000 元
    之還款方案，即認相對人有故意隱匿其收入或虛報支出之情
    ，抗告人此部分之主張尚無足採。
  (二)惟因相對人每月之收入既屬微薄，其究竟有無履行上開更生
    方案之能力，此攸關債權人日後之權益，且因履行期間非短
    ，自須依職權予以查明，以維雙方公允，本院乃依職權命相
    對人到庭說明其收入及還款來源，經相對人到庭時陳稱：我
    因經營不善，已於98年10月初將澎澎漢堡店關掉，目前幫哥
    哥做雞蛋批發的生意，每日約給我5 、600 元，房貸原是每
    月繳7,100 元，嗣因有擔保債權人知悉我有聲請更生而要求
    每月繳款1 萬7 千餘元，已無力繳納，並已於98年10月左右
    收受債權人所發之支付命令，房屋應會被拍賣而打算放棄，
    再另外找房子居住，日後若收入不足清償更生方案之9 千元
    ，哥哥夏定強表示可以幫忙，庭後再陳報目前的收入等證明
    等語（見本院卷第23頁、第24頁）；復於99年1 月8 日具狀
    陳報：哥哥表示無法幫忙負擔每月9, 000元之更生方案，至
    多只能協助零用及分擔房租費用，其餘開銷應由自己想辦法
    ，因此必須重新找工作做，否則工作沒有穩定，如何支付每
    月的更生計劃等語（見本院卷第26頁），則依相對人所陳，
    其現今已無經營早餐店，並無固定收入，至多僅在其兄之雞
    蛋批發店幫忙，尚須另覓新職，且無親友願為資助清償更生
    方案之還款金額，基此，實難謂其確能履行上開更生方案，
    則抗告人所稱相對人有更生方案無履行之可能，顯非全屬無
    據。又原審未依職權查明相對人所能提出之還款經濟來源，
    亦未及審酌相對人現已無經營早餐店，並固定收入且有入不
    敷出之情，竟以相對人有固定收入，且所提之更生方案核屬
    公允，且無上開條例第63條第1 項不認可之消極事由存在，
    而駁回抗告人之異議，尚難謂洽，抗告人此部份之抗告自屬
    有理由。
  (三)綜上所述，原審以相對人所提出之更生方案，已盡其最大之
    努力及誠信，且清償之金額已逾全數欠款之近五成，而認清
    償方案係屬公允適當，且無同條例第63條第1 項不認可之消
    極事由存在，故認本院司法事務官裁定認可該更生方案並無
    違誤而裁定駁回抗告人之異議，既有上開未及審酌及可議之
    處，顯有未洽，基此，抗告人請求廢棄原裁定，應認為有理
    由，爰廢棄原裁定。
四、依消費者債務清理條例第11條第2 項、第15條，民事訴訟法
    第495 條之1 第1 項、第450 條第1 項、第95條、第78條，
    裁定如主文。
中    華    民    國    99    年    1     月    18    日
                  民事第四庭  審判長法  官  黃宏欽
                                    法  官  楊淑儀
                                    法  官  楊淑珍
以上正本證明與原本無異。
本裁定不得再抗告。
中    華    民    國    99    年    1     月    18    日
                                    書記官  吳良美


司法院資訊處製作；財團法人民間司法改革基金會備份。
